---
title: "Indathon"
author: "Maulia Savana Putri/BPS Kabupaten Luwu Timur"
output: html_document
date: "2024-07-30"
---

```{r setup, include=FALSE}
knitr::opts_chunk$set(echo = TRUE)
```

##1. Install Packages
```{r}
library(readxl)
library(TTR)
library(forecast)
library(tseries)
library(TSA)
library(dynlm)
library(lmtest)
library(imputeTS)
library(stats)
library(MASS)
library(kableExtra)
library(padr)
library(astsa)
library(tfarima)
library(FinTS)
```

##2. Import Data
```{r}
library(readr)
armada_tj=read.csv2("C:/Users/BPS LUTIM/Downloads/indathon-round1-2024/jumlah_armada_tj.csv")
perjalanan_lrt=read.csv2("C:/Users/BPS LUTIM/Downloads/indathon-round1-2024/jumlah_perjalanan_lrt.csv")
penumpang_lrt=read.csv2("C:/Users/BPS LUTIM/Downloads/indathon-round1-2024/jumlah_penumpang_lrt.csv")
perjalanan_mrt=read.csv2("C:/Users/BPS LUTIM/Downloads/indathon-round1-2024/jumlah_perjalanan_mrt.csv")
penumpang_mrt=read.csv2("C:/Users/BPS LUTIM/Downloads/indathon-round1-2024/jumlah_penumpang_mrt.csv")

training_TJ=read_csv2("C:/Users/BPS LUTIM/Downloads/indathon-round1-2024/training_jumlah_penumpang_tj.csv")
```
##3. Ubah ke Format TS
```{r}
dfts <- ts(training_TJ$jumlah_penumpang, frequency=12, start=c(2015,1))
dfts
```

##3. Dekomposisi Time Series
```{r}
components_dfts <- decompose(dfts)
plot(components_dfts)
```

##4.Plot ACF dan PACF Awal
```{r}
acf(dfts, lag.max = 24, main = "Plot ACF Data Jumlah Penumpang TJ")
```

```{r}
pacf(dfts, lag.max = 12, main = "Plot PACF Data Jumlah Penumpang")
```

##5. Rata-rata Stationeritas Non Musiman
```{r}
adf.test(dfts)
```

##6. Differencing Non Musiman dan Musiman
```{r}
##Differencing Non Musiman
diffnon=diff(dfts)
#Differencing Musiman 1
data.difmus1<-diff(diffnon,lag=12) 
acf(data.difmus1,lag.max = 50)
```


```{r}
#Differencing Musiman 2
difmus2=diff(diff(diffnon,lag=12),lag=12)
acf(difmus2, lag.max = 50)
pacf(difmus2, lag.max = 50)
```
##7. Model Terbaik
```{r}
model1.1=Arima(dfts, order = c(10,2,3),
             seasonal = list(order = c(1,2,5),period=12))
summary(model1.1)
coeftest(model1.1)
```

```{r}
checkresiduals(model1.1)
```

##8. Forecasting
```{r}
penumpang.pred=predict(model1.1, n.ahead = 6)
penumpang.pred
```

##9. Analisis Sisaan Model
```{r}
sisaan <- model1.1$residuals
shapiro.test(sisaan)
```

```{r}
sisaan <- model1.1$residuals
jarque.bera.test(sisaan)
```

Berdasarkan Jarque Bera Test, diperoleh p-value < α (0.05), maka Tolak H0. Artinya, cukup bukti untuk menyatakan bahwa sisaan tidak menyebar normal pada taraf nyata 5%.

```{r}
Box.test(sisaan, type = "Ljung")
```
Berdasarkan hasil uji di atas, didapat nilai P−Value=0.9214 yang berarti TERIMA H0. Artinya, pada taraf nyata 5%, ada bukti untuk menyatakan bahwa tidak ada autokorelasi pada data.

```{r}
t.test(sisaan, mu = 0, conf.level = 0.95) 
```
Berdasarkan hasil uji di atas, didapat nilai P−Value=0.5148 yang berarti TERIMA H0. Artinya, pada taraf nyata 5%, ada bukti untuk menyatakan bahwa nilai tengah sisaan bernilai nol.

##10. Identifikasi Efek ARCH
```{r}
for (i in 1:15) {
  ArchTest <- ArchTest(model1.1$residuals, lags=i, demean=TRUE)
  cat("P Value LM Test lag ke", i,"adalah" , ArchTest$p.value, "\n") }
```

Berdasarkan hasil uji diperoleh nilai P-Value sampai lag ke-15 yang didapat lebih besar dari α = 5%, maka keputusan yang diambil adalah gagal Tolak H0. Dengan kata lain, dapat disimpulkan bahwa tidak terdapat unsur heteroskedastisitas pada sisaan model.


